臺灣高雄地方法院刑事判決　　　　　　　　　　　　　九十三年度易字第五四九號
　　公　訴　人　臺灣高雄地方法院檢察署檢察官
　　被　　　告　丁○○
　　　　　　　　己○○
右列被告等因贓物案件，經檢察官提起公訴（九十三年度偵字第一三三三號），本院
判決如左：
    主  文
丁○○、己○○均無罪。
    理  由
一、公訴意旨略以：被告己○○明知不詳姓名年籍綽號「乙○」之成年男子所持有之
    西門子（ＳＩＭＥＮＳ）牌ＳＬ５５型（機身序號0000000000000
    00號）行動電話一具（下稱系爭行動電話，系爭行動電話為被害人戊○○所有
    ，於民國九十二年十月一月十四日上午某時許，在高雄市○○區○○路三四二號
    長樂釣蝦場內失竊），係來路不明之贓物，竟仍於九十二年十一月十四日上午十
    一時三十分許，在高雄市○鎮區○○路與林森路交岔路口「魔豆咖啡館」內，以
    新臺幣（下同）七千五百元代價，向「乙○」購買系爭行動電話。嗣被告己○○
    復於九十二年十一月十四日下午六時許，至高雄市新興區○○○路一三四之一號
    「施樂事達電信聯盟」店內，表明以八千元代價將系爭行動電話售予該店店長即
    被告丁○○，被告丁○○亦明知系爭行動電話係來路不明之贓物，竟仍向被告己○○購買之。嗣被告丁○○再於九十二年十一月十五日下午四時許，在上址店內
    以九千五百元代價，轉售予不知情之陳孟偉，陳孟偉於九十二年十一月十五日下
    午五時許，在其位於高雄市苓雅區○○○路一一二號祥鈺當鋪內，以九千五百元
    代價轉售不知情之王昶盛，因認被告己○○、丁○○分別涉有刑法第三百四十九
    條第二項故買贓物罪嫌。
二、按犯罪事實應依證據認定之，無證據不得認定犯罪事實；不能證明被告犯罪者，
    應諭知無罪之判決，刑事訴訟法第一百五十四條第二項、第三百零一條第一項分
    別定有明文。又刑事訴訟法上所謂認定犯罪事實之證據，係指足以認定被告確有
    犯罪行為之積極證據而言，如未能發現有相當證據或證據不足以證明，自不能以
    推測或擬制之方法以為裁判基礎，而認定不利於被告之事實，需依積極證據，苟
    積極證據不足為不利被告之認定時，即應為有利於被告之認定，更不必有何有利
    之證據，最高法院二十九年上字第三一○五號、四十年台上字第八六號及三十年
    上字第八一六號判例可資參照。
三、本件公訴意旨認被告己○○、丁○○涉犯刑法第三百四十九條第二項故買贓物罪
    嫌，無非係以被害人戊○○於警詢、偵查中之指訴系爭手機為其所有，且在前揭
    長樂釣蝦場失竊、證人陳孟偉於警詢中證述其係在上址施樂事達電信聯盟店內向
    被告丁○○以九千五百元購得系爭行動電話等語，及和信電訊股份有限公司函所
    附之通聯紀錄資料上有被告己○○於九十二年十一月十四日十二時十九分三十三
    秒許測試系爭行動電話之事實為論據。然訊之被告己○○、丁○○均堅決否認有
    何故買贓物犯行，被告己○○辯稱伊確實不知道系爭手機是贓物，因乙○缺錢，
    才將手機賣給伊，乙○向伊表示系爭手機是他的等語；被告丁○○辯稱：伊不知
    道系爭手機是贓物，買賣當時有請被告己○○出示證件，並簽讓渡切結書等語。
四、 經查：
  (一)系爭行動電話一支，係戊○○所有，於九十一年十一月十四日上午某時許，在高
    雄市○○區○○路三四二號長樂釣蝦場櫃臺內失竊乙節，業據被害人戊○○於警
    詢及偵查中指訴明確，並有贓物認領保管單、系爭行動電話照片在卷可稽，是系
    爭行動電話為贓物，應可認定。
  (二)被告己○○於九十二年十一月十四日向「乙○」購得系爭行動電話，並於九十三
    年十一月十四日下午六時許，在高雄市新興區○○○路一三四之一號「施樂事達
    電信聯盟」店內，以八千元之代價出售予被告丁○○，嗣丁○○再轉售予陳孟偉
    ，陳孟偉再轉售給王昶盛使用等情，亦據證人陳孟偉、王昶盛證述明確，並為被
    告二人於警詢、偵查及本院訊問時所是認，復有讓渡切結書、被告己○○之身分
    證影本、通聯紀錄各一份在卷可稽，足認系爭行動電話係被告己○○購得後，轉
    售予被告丁○○、被告丁○○再轉售予陳孟偉、陳孟偉再出售給王昶盛使用，應
    屬無疑。
  (三)按刑法第三十四章關於贓物犯之規定，係針對行為人故意收受、搬運、寄藏、故
    買或牙保贓物，而助成他人財產犯罪目的之惡行予以處罰，並非藉此課以一般人
    民協助追贓之責；故贓物罪責之成立與否，實取決於能否積極證明行為人有此犯
    罪之故意；況刑事被告依法本不負自證無罪之義務，苟有足資證明被告故買贓物
    之積極事證，雖被告確能交代贓物買受來源，於所成立之罪名仍不生影響；反之
    ，若不能確認其果有此項犯意，即不得僅以被告無法供出出賣人之名籍、聯絡方
    式，即遽認被告具有故買贓物之犯意。則就本案而言，是否能論以故買贓物之罪
    名，判斷標準仍在於被告就所購得之手機係贓物，是否有所認識，而非在於其是
    否能清楚交待手機之來源。
  (四)公訴人雖以被害人戊○○指稱：系爭手機在長樂釣蝦場遭竊等語，及被告己○○
    所有之門號0000000000號ＳＩＭ卡曾插入系爭手機內撥打一通電話，
    即該手機嗣由被告己○○出售給被告丁○○，因認被告二人應知悉所購買之手機
    為贓物。然查：被告己○○於警詢、偵查、及本院審理時均供稱：系爭電話係向
    乙○購買的，乙○跟伊說系爭行動電話係他自己在使用，因缺錢用，才要伊幫忙
    購買系爭行動電話，伊對手機不是很了解，乙○原先是要賣八千元，因伊當時身
    上只帶八千元，所以請乙○減價幾百元，乙○最後表示要以七千五百元賣給伊，
    本來要將系爭行動電話給伊老婆用，後來覺得操作不便，才將該行動電話以八千
    元出售予被告丁○○，伊不了解行動電話之價格，是由被告丁○○估價的，伊有
    以自己名義簽讓渡切結書，而讓渡切結書上雖記載價格為八千五百元，是因為被
    告丁○○問伊有無配件，伊回答沒有，被告丁○○才實際給伊八千元，並跟伊說
    ，若有配件要拿給他，又伊出售行動電話給被告丁○○時，係向被告丁○○表示
    是向伊朋友購買的，但伊老婆說不好用，說要賣掉，伊當時並不知道系爭行動電
    話是贓物，也沒有告訴被告丁○○系爭行動電話是贓物等語。又被告丁○○亦供
    稱：被告己○○出售系爭行動電話給伊時，伊有問行動電話來源，要被告己○○
    出示證件正本且簽讓渡切結書，而被告己○○出示證件且有簽讓渡切結書，依一
    般交易習慣即認行動電話不會有問題，若賣主沒有出示證件正本，可能行動電話
    會有問題，伊就不敢收等語。又參以被告己○○所立之讓渡切結書上，讓渡人上
    己○○，身分證字號、
    、
    並出示
    行動電話為贓物，蓋若被告己○○知悉系爭行動電話為贓物，應會極力掩飾其犯
    行，當不會留下其真實姓名、
    。
  (五)公訴人次以被告己○○無法提供「乙○」之年籍資料供查對，而認被告己○○知
    悉系爭行動電話為贓物，然被告己○○雖無法提供「乙○」之真實姓名年籍之相
    關資料，然尚難據此即認被告己○○知悉系爭行動電話為贓物。再者，被告己○○雖有以系爭電話，插入其所有之0000000000號門號使用，有上揭通
    聯紀錄在卷可稽，惟尚難以被告己○○曾使用系爭行動電話，即遽認定被告己○○明知系爭行動電話為贓物，蓋購買行動電話並加以測試使用，與常情並無違，
    故難認告己○○有何故買贓意之故意。
  (六)又被告丁○○自被告己○○處取得系爭行動電話後，雖未附出廠證明書等，且
    其將系爭行動電話出售給陳孟偉，雖以現金交易未有任何憑據，業據證人陳孟偉
    證述明確。惟參諸一般交易習慣，購買中古行動電話未檢附出廠證明書等者所在
    多有，且欠缺出廠證明書等，並不影響行動電話之使用；況如前所述被告丁○○
    於買賣當時，有要求出賣人即被告己○○出示
    且要求被告己○○簽立讓渡書，又被告丁○○向被告己○○購買系爭行動電話時
    ，如前所述被告己○○係已向其表示系爭行動電話是被告己○○向朋友所購得，
    被告己○○既已留下真實姓名、身分證字號、
    對系爭行動電話係屬贓物並未有所認識，尚難認被告丁○○有故買贓物之故意。
  (七)綜上所述，公訴人所指之前揭証據，尚不足以證明被告二人犯行，此外，復經本
    院調查亦無其他積極證據足認被告二人有何故買贓物之犯行，揆諸首揭法條及判
    例意旨，應諭知被告無罪之判決。
五、移送併辦意旨（九十三年度偵字第六八三二號）另略以：被告丁○○明知易利信
    牌Ｔ６８型、機身序號000000000000000號行動電話一支，係屬
    來路不明之贓物（該行動電話係陳香吟所有，於九十二年二月七日中午十二時許
    ，在高雄市左營區○○○路與安吉街口，遭不明男子所搶奪），竟於九十二年二
    月間某日，先以低價故買後，再以三千元之價格，在高雄市新興區○○○路一三
    四之一號出售給知情甲○○。嗣甲○○於九十二年三月六日下午九時四十分許，
    在高雄市○○區○○路與大順路口，再以三千五百元之價格，轉售給不知情之汪
    方喜使用以牟利，並告以須將手機序號銷毀，避免遭警方循線查緝，認被告涉有
    刑法第三百四十九條第二項故買贓物罪嫌，且認與本案前揭起訴被告丁○○涉犯
    贓物罪部分之犯罪時間緊接，手段相同，所犯又係犯罪構成要件相同之罪名，顯
    係基於概括犯意為之，具有連續犯之裁判上一罪關係等語。惟查本案起訴被告丁○○涉犯贓物罪部分，業經本院諭知無罪判決，已如前述，故尚難認此移送併辦
    部分，與本案起訴部分具有連續犯之裁判上一罪關係，爰不併予審理，並退回由
    公訴人另依法處理，附此敘明。
據上論斷，應依刑事訴訟法第三百零一條第一項，判決如主文。
本案經檢察官丙○○到庭執行職務。
中      華      民        國      九十三      年  十一    月    二十四  日
                                  臺灣高雄地方法院刑事第十三庭
                                      審判長法  官  何秀燕
                                            法  官  楊智守
                                            法  官  陳月雯
右正本證明與原本無異。
如不服本判決，應於判決送達後十日內，向本院提出上訴狀。
                                            書記官  林佳蓉
中      華      民        國      九十三      年  十一    月    二十六  日
